臺灣臺中地方法院刑事判決　　　　　　　　　　　　九十一年度易字第一五六一號
　　公　訴　人　臺灣臺中地方法院檢察署檢察官
　　被　　　告　甲○○○○業股份有限公司
　　兼　代表人　戊○○
　　被　　　告　乙○○
　　共　　　同
　　選任辯護人　鐘登科律師
右列被告因違反著作權法案件，經檢察官提起公訴（九十年度偵續字第一九九號），
本院判決如左：
    主  文
甲○○○○業股份有限公司、戊○○、乙○○均無罪。
    理  由
一、公訴意旨略以：被告戊○○係址設臺中縣霧峰鄉○○村○○路六十五號被告甲○○○○業股份有限公司（下稱安奕公司）之負責人，另被告乙○○則為安奕公司
    之工程師。渠等均明知丙○○○有限公司（下稱長安公司）所生產設計之「相位
    同步馬達」之「電容器配置工程圖」係由丁○○（原名張新進）所設計繪製，竟
    未經長安公司之同意，並基於概括犯意，於民國八十九年間，擅自在上址安奕公
    司重製上開「電容器配置工程圖」，並按圖配置電路及零件，加上外殼製成與長
    安公司所生產製造之「相位同步馬達」相同之立體成品，銷售圖利，依此侵害長
    安公司之重製、改作權迄今。因認被告共同涉有著作權法第九十一條第一項之擅
    自重製他人之著作權罪嫌及同法第九十二條之擅自以改作方式侵害他人著作權罪
    嫌云云。
二、本件公訴人認被告涉有前揭罪嫌，無非係以上開事實，業據告訴人長安公司委由
    吳瑞堯律師及楊譜諺律師、丁○○等人分別指述稽詳，並有日本實用新案登錄證
    、工廠登記證資料檢索摘要顯示表、電容器配置圖工程設計圖、統一發票、廣告
    型錄、馬達外殼圖及電容器使用配置圖、配線圖、產品對照清單、馬達照片及公
    開實用新案公報等附卷可稽，為其論據。
三、按犯罪事實應依證據認定之，無證據不得認定犯罪事實；又被告否認犯罪事實所
    持之辯解，縱屬不能成立，仍非有積極證據足以證明其犯罪行為，不能遽為有罪
    之認定，刑事訴訟法第一百五十四條第二項、最高法院三十年上字一八三一號判
    例參照。復按刑事訴訟法上所謂認定犯罪事實之證據，係指足以認定被告確有犯
    罪行為之積極證據而言，該項證據自須適合於被告犯罪事實之認定，始得採為斷
    罪資料；且犯罪事實之認定，應憑真實之證據，倘證據是否真實尚欠明顯，自難
    以擬制推測之方法，為其判斷之基礎；另證據之證明力，固屬於法院判斷之自由
    ，惟證據本身如有瑕疵，則在瑕疵未能究明以前，遽採為有罪之根據，即難謂適
    法，最高法院二十九年上字第三一○五號、五十三年台上字第六五六號及三十二
    年上字第九七一號分別著有判例可資參照。
四、訊據被告戊○○、乙○○固均坦認被告安奕公司確有於前揭時、地，製成前揭馬
    達成品販售，且由被告乙○○繪製該馬達之電容器配置工程設計圖等情不諱；惟
    仍均堅詞否認有何違反著作權法之犯行，均辯稱：安奕公司係依照客戶之需求而
    自行測試研發前揭馬達立體成品後，再行繪製電容器配置工程設計圖，該工程圖
    係供客戶進行組裝相關產品時參考之用，安奕公司製作生產馬達成品已有數年經
    驗，不須抄襲重製長安公司之前揭圖示及產品，而前揭使用一百一十伏特及二百
    二十伏特共接技術製成之馬達，僅需外觀尺寸圖及零件系統圖即可製成，電容器
    之配置部分係經過不斷測試馬達成品後始決定，該共接技術為具有電工知識之人
    即得為之，又長安公司之馬達產品與一般市面上之馬達產品本即相似，而安奕公
    司所生產與長安公司仍有甚多差異，自無重製及改作長安公司前揭圖形著作而侵
    害著作權之情等語。經查：
（一）公訴人既以被告安奕公司之工程師即被告乙○○所繪製之電容器配置工程設計
      圖及被告安奕公司所產製之馬達成品分別侵害長安公司享有圖形著作權之前揭
      電容器配置工程設計圖，而有重製及改作之行為，自未及於侵害長安公司所製
      成該馬達立體成品之權利，合先敘明。況長安公司本身按圖製成之相位同步馬
      達之實體物，尚無取得專利權，僅有「原稿文字廣大表示裝置」在日本取得專
      利權等情，業據告訴人丁○○陳明在卷，且有日本實用新案登錄證附卷可佐；
      而按內政部七十六年七月二十三日台（七六）內著字第五一五二八二號函指出
      ：「將科技或工業設計圖形產製成品係屬實施，而非重製，自非著作權法所保
      護之範圍，亦即著作權保障著作，製成品不受著作權法之保護」及台（八二）
      內著字第八二一八八一六號解釋函：「按圖施工將概念製成製成品，應屬實施
      ，且製成品不受著作權法保護，故將他人之科技或工程設計圖，以平面變立體
      方式製作製成品，非著作權法第三條第一項第十一款（改作）所稱之以其他方
      式就原著作另為創作」等說明，可見長安公司生產「相位同步馬達」之方法及
      其物品本身，自無法律上的排他權，被告安奕公司自得參考長安公司之產品自
      行製造，且長安公司產製之馬達既不具有裝飾性價值，且無可表現思想感情，
      更非單一之作品，而係以模具製作或機械製造可多量生產，顯非同法第五條所
      列之圖形或美術等著作，而與第五條之規定之類型無一相符，性質上非著作權
      法第六條第一項所定之衍生著作，應非屬改作行為，並未享有衍生著作權，自
      尚無受著作權法第六條保護之餘地。是以，縱安奕公司乃係參考長安公司所生
      產之合泰相位同步馬達成品，而製成前揭立體馬達成品或基此繪製電容器工程
      圖，因長安公司所產製之該馬達實體尚無專利權，且非第五條之著作或第六條
      之衍生著作，尚無著作權之保護，安奕公司自無侵害長安公司前揭馬達成品之
      任何權利可言。
（二）丁○○所設計之「電容器配置工程圖」：查相位同步馬達係丁○○授權長安公
      司依其所設計並享有著作權之「電容器配置工程圖」在臺灣地區生產製造「相
      位同步馬達」，而該電容器配置工程圖本身享有圖形著作權。蓋因丁○○認其
      所設計用以製造「相位同步馬達」成品之「電容值配置工程設計圖」，係於六
      十三年間即已向日本特許廳申請登記實用新案權，其後內含「相位同步馬達」
      之「原稿文字廣大表示裝置」（即閱稿機）亦於七十一年間取得日本實用新案
      專利權，登錄證字號第0000000號，而其中用以製造生產上開「相位同
      步馬達」立體物之「電容值配置工程設計圖」，為其設計並享有著作權。嗣後
      ，丁○○授權告訴人長安公司在臺灣地區生產製造「相位同步馬達」，並於廣
      告型錄上清楚表示「本產品設計人張新進，閱稿機榮獲日本專利，登錄第00
      00000，新案出願公告第０三一三七九，新案登錄願第一一二四三七。」
      等情，業據丁○○提出日本昭和五十七年四月十六日原稿文字廣大表示裝置實
      用新案登錄證影本一紙、長安電機有限公司製作之合泰相位同步馬達型錄二份
      及長安公司製作之合泰相位ＨＺ馬達型錄一份在卷可按。雖丁○○自承長安公
      司所生產的「相位同步馬達」未取得專利權，而「電容值配置工程設計圖」係
      於二十餘年前所創作，原圖早已滅失，現在只能提出型錄上的「電容器配置圖
      」及「詳細尺寸圖」等語；然參照長安電機有限公司製作之合泰相位同步馬達
      型錄及長安公司製作之合泰相位ＨＺ馬達型錄中，均繪有「電容器配置圖」（
      即「電容值配置工程設計圖」）及「詳細尺寸圖」，且記載設廠自一九七四年
      ，本產品設計人張新進，堪認該公司所生產之「相位同步馬達」係由丁○○所
      設計無誤。而查，丁○○認其創作且取得著作財產權之「電容值配置工程設計
      圖」著作既已滅失，自無從比較被告安奕公司所生產之ＡＨＭ─２０５高扭力
      系列同步馬達外觀尺寸圖之異同；惟退一步言，丁○○創作之「電容值配置工
      程設計圖」著作原圖倘與長安公司型錄上之「電容器配置圖」及「詳細尺寸圖
      」完全相同，則該著作於六十一年間完成，應屬八十一年六月十日內政部公告
      著作權法第五條第一項各款著作內容例示（六）科技或工程設計圖之圖形著作
      。又丁○○自承上開「電容值配置工程設計圖」著作未依七十四年七月十日修
      正施行前著作權法辦理註冊，惟對完成於八十一年六月十日著作權法修正施行
      前之著作，是否適用八十七年一月二十一日新修正著作權法而受保護，應視其
      是否合於新修正本法第一百零六條第一項之規定，即「著作完成於中華民國八
      十一年六月十日本法修正施行前，且合於修正施行前本法第一百零六條至第一
      百零九條規定之一者，除本章另有規定外，適用本法。」，是以七十四年七月
      十一日以前完成之著作，有下列任一種情形，且未依七十四年七月十日修正施
      行前著作權法辦理註冊者，即為公共所有之著作，不再享有著作權。查本件尚
      無：一、五十四年七月十一日以前發行之著作，迄七十四年七月十一日發行已
      滿二十年。二、「北美事務協調委員會與美國在台協會著作權保護協定」第十
      六條第二項所定之西元一九六五年之前（即民國五十三年十二月三十一日以前
      ）完成之著作等情，而丁○○所為上開「電容值配置工程設計圖」既非於五十
      四年七月十一日以前發行之著作，自非公共所有之著作，且屬科技工程設計圖
      ，得以適用八十七年一月二十一日修正著作權法而受保護，先予說明。
（三）電容器配置工程設計圖具有實質上之相似性：被告戊○○及乙○○辯稱縱認丁○○享有之圖形著作確如告訴人長安公司之廣告型錄所印製者，亦即被告安奕
      公司印製目錄上之同步馬達配線圖，圖形尺寸、規格與長安公司之工程圖相同
      ，所產製之同步馬達，在線圖、磁鐵、線圈、油棉、彈簧、滑墊、八極板、十
      六極板（其中八極板、十六極板上外殼完全一樣，盤柱、塔輪、彈開簧墊片上
      ，蓋與長安公司產製之馬達相同，惟仍有甚多如安奕公司的圖有標示配線顏色
      、標示配線長度、供輸端子、電壓標示及電壓規總數、畫出軸心尺寸及其軸心
      部分有倒眼孔等歧異之處等情，固為告訴人長安公司所不爭執，且有前揭電容
      器配置工程圖及廣告型錄附卷可參。然而，被告戊○○既自承：「在客戶那邊
      看過（指合泰相位同步馬達型錄圖），據眾多該產品之相關外觀圖及相關配置
      圖，他（指告訴人）的圖也有參考。是客戶拿長安公司及其他圖形鼓勵我們開
      發產品。」（詳見八十九年六月十六日偵訊筆錄）、「設計圖我們參考六家，
      包括告訴人公司的圖，而自己設計畫出來的圖。」（詳見九十一年一月二十四
      日偵訊筆錄）等情在卷，核與證人即在安奕公司負責研發部門之何松海於偵查
      中證稱：「（問：公司所生產之同步馬達有參考過告訴人所有？）有看過圖片
      ，也有實物以及外觀圖。」等語相符（詳見八十九年六月二十三日偵訊筆錄）
      ，而國立清華大學及國立臺灣大學亦均鑑定陳稱：「安奕公司之新舊外觀尺寸
      及電容配置等，與長安公司者大致相同，僅減速齒輪出軸處之尺寸有異」、「
      安奕精密公司同步馬達新、舊版外觀尺寸圖與丙○○○公司同步馬達相較有實
      質上之相似」等情，此有清華大學電機工程學系九十二年一月六日清電師字第
      九二０一０六號函及臺灣大學九十二年三月六日校電資字第０九二０００五０
      一六號函附卷可按，足認安奕公司所產製之馬達立體成品，顯有參考長安公司
      之馬達成品及電容器配置工程圖，致使兩者之工程圖示十分相似。然而，被告
      安奕公司所生產之同步馬達，共分為Ａ型、Ｂ型、ＡＨＭ─二０五高扭力系列
      及ＡＨＭ─一０二高扭力系列等項，有型錄七張附卷可稽，另各家廠商亦有相
      類之產品，並有馬達照片附卷可佐（詳見九十年度偵續字第一九九號第七十頁
      、第七十一頁），且經本院當庭勘驗屬實，而該等實物之外觀大致相同相近，
      其中僅ＡＨＭ─二０五高扭力系列之外觀尺寸圖，與長安公司製作之合泰相位
      同步馬達型錄及型錄中之「電容器配置圖」及「詳細尺寸圖」相去不遠，然尚
      未達完全一致之程度，其餘則差異較大，是長安公司僅憑被告安奕公司所生產
      之同步馬達與其所生產之「相位同步馬達」實物雷同，型錄上所載之外觀尺寸
      圖亦相同，遽行推定被告乙○○所繪製之ＡＨＭ─二０五高扭力系列外觀尺寸
      圖係擅自重製丁○○享有著作權之「電容值配置工程設計圖」，已非無疑。
（四）安奕公司之馬達生產過程：被告乙○○及戊○○自始均辯稱係先有馬達成品，
      始依成品繪製配置工程圖，安奕公司生產本案同步馬達之流程係由客戶告知其
      對於同步馬達之性能（規格），而安奕公司交由公司之研發單位評估可行性，
      若評估為可行，繪製各零件之圖面，注意各零件彼此間尺寸規格大小之整體性
      搭配，經檢視無誤後，完成正式之零件規格圖紙，待與模具工廠協議開模之費
      用及時程，由模具工廠嘗試性（初模）地少量生產整組零件，其後安奕公司再
      進行試樣及尺寸檢討，經多次修改模具、尺寸檢討並確認規格尺寸合於要求，
      始進行少量組裝生產並測試其功能，嗣測試完成後，分別將部分產品送安全檢
      驗，另部分產品則送客戶確認品質是否合於客戶要求，倘若滿意，則量產，若
      不滿意，則視原因，按上開步驟重新來過；又每一組同步馬達自馬達下蓋以迄
      電容器組件，其零件高達三十五件之多，該馬達絕非僅只參考長安公司之電容
      器配置工程設計圖即可完成，故安奕公司並無依照長安公司之電容器配置工程
      設計圖而製作之情等語，且互核相符，並有流程圖附卷足參，已非無據。次觀
      證人何松海於偵查中業曾證稱：「（問：畫圖時產品已做出來？）先有產品才
      有圖，外觀圖是如此」（詳見八十九年度他字第一八九四號八十九年六月二十
      三日第四九頁偵訊筆錄）、「（問：一百一十伏特與二百二十伏特共用是同步
      馬達何時起開發？）八十八年七月動工，於十一月生產，這種馬達我在安奕公
      司以前沒做過，但在其他公司有做過，小型同步馬達用在定時器上的，以前就
      有做過（提出八十七年一月一日繪圖ＡＴＭ─八０八系列外觀圖）。」（詳見
      八十九年度他字第一八九四號八十九年六月二十三日第四九頁偵訊筆錄）、「
      （問：公司所生產之同步馬達有參考過告訴人所有？）有看過圖片，也有實物
      以及外觀圖。（問：有拿告訴人公司外觀圖請乙○○照畫？）沒有，以實物（
      我自行開發）給他畫。（問：畫圖有參考丁○○之外觀圖？）沒有，是參考我
      們的舊產品及實物。」（詳見八十九年度他字第一八九四號八十九年六月二十
      三日第五十頁偵訊筆錄）」等語詳實，其後並於本院審理時結證陳稱：「馬達
      在組裝之前要繪製圖面，完成正確圖紙則包含馬達外觀圖及零件圖，內部電路
      配置是要依據客戶所需的扭力、功能、電流數、瓦特數來搭配，再去設計所需
      線路，每家客戶所需求都不一樣，正式給客戶只是一個外觀圖，內部零件是不
      公開的，但是會給客戶外觀接線圖及馬達軸心，正式量產給客戶即馬達成品完
      成之後才會出現電容器配置圖，馬達出來時我們要測很多電容值，測看看哪個
      電容值搭配起來的瓦特數可以符合客戶的需要。（問：原本配置在馬達上面暫
      時性還未確定之電容器等，是何人決定組裝在何地方？）這些在開發當中都還
      沒有，等全部都完成時，才試組配置，電容器的配置需要不斷的測試，馬達是
      二組線圈四條線，這在一般稍有電工常識者都知道的，四條線當中二條是共線
      ，二條是跨接電容器，電容的數值多少要等馬達完成後整個配置多少才能搭配
      ，電容器配置位置是固定的，只是電容質不同，配置上所有的馬達都是一樣的
      ，在電工原理技術裡面就是如此，在稍有電工知識的人都知道電容器的配置位
      置不會有差異，電容器配置部分在馬達產品技術上都是一樣的，在本件乙○○
      事後所繪製的電容器配置工程圖與我們原本馬達製作電容器配置方面有所不同
      ，因為公司本身有製圖畫工，可畫出正面、背面及側面。（問：既然電容器配
      置工程圖在所有馬達位置都相同，為何相位同步馬達要繪製電容器配置工程圖
      ？）因為一般客戶不曉得，我們要給他配置圖說明四條線如何接，客戶才知道
      如何接線及顯示出電容數是多少，我們公司還有生產其他馬達。（問：在ＡＨ
      Ｍ─二０五高扭力系列的同步馬達，其上有特別註明電源一一０伏特、二二０
      伏特部分，一一０伏特與二二０伏特電源共用之馬達，被告係自何時開始製造
      生產？是否從ＡＨＭ─二０五高扭力系列的馬達開始才用一一０伏特與二二０
      伏特電源共用之馬達？）相位同步馬達部分我們本身是在八十七年時規劃，八
      十八年十二月份正式出貨給客戶；這個機種，在電工技術上線圈可以跨接電容
      ，可以降壓，降壓以後一一○及二二○可以共用，我們以前有做一一○及二二
      ○規格的馬達，以前我們是做二條線的馬達，就不接電容器，四條線的是要右
      轉或左轉，所以要跨接電容器，本件是因客戶需要才開始使用一一○、二二○
      共用的馬達，一一○跟二二○共用的研發技術裡面跟我們之前生產的馬達只是
      電容數質上面的差別，一般只要有電工原理知識的人就可以將一一○、二二○
      的共接使用，一般的動力馬達就有這個功能，像家裡面使用的抽水馬達、工業
      用的電扇馬達就是如此；這個馬達基本上是要右轉、左轉，之前做二條線的是
      啟動後要右轉就一直右轉，啟動左轉就一直左轉，也就是本件的馬達是要製作
      成可向右或向左轉，之前使用二條的馬達只能固定向左或向右，使用四條線的
      馬達可以在操作上決定向左或向右，在本案的馬達之前就有做過一一○及二二
      ○共接的馬達，在其他商品上也可以看到使用這樣的馬達。（問：二條線的及
      四條線的馬達在電容器配置上有何差異？）在電容器配置上，二條線的是一一
      ○的就用一一○，二二○就用二二○，四條線的配置是二組線圈，在經過電容
      串接及跨接後可以將電壓二二○的降壓為一一○，然後串連在一起共用。需要
      經過不斷測試的是電容質的部分，因為客戶所需扭力不同需要更換電容質，符
      合客戶的要求，其他電線長度、電壓規格等對於一個馬達的製作上沒有什麼影
      響，所有的規格都是配合客戶的需要，告訴人及我們的配置圖裡面的電容數都
      沒有寫，因為這涉及各公司的技術機密而不會公開」等情在卷，益徵安奕公司
      之馬達生產方式，確係先由零件繪圖製成相位同步馬達之實體，再由被告乙○○繪製電容器配置工程圖，允無疑義。
（五）另者，依告訴人長安公司型錄上之「電容器配置圖」及「詳細尺寸圖」內容觀
      之，其主要內容乃在說明該公司所生產的合泰相位同步馬達成品之各部尺寸、
      配線及結構，已足見長安公司之前揭圖示應係依照產品實物所繪製而成。佐以
      證人何松海證稱安奕公司係八十九年七月二十日即測試製成該馬達等情，復與
      被告戊○○所陳情節相符，且有品質測試標準書足參（詳見九十年度偵續字第
      一九九號第五十五頁至第六十六頁），則核諸安奕公司之電容器工程圖上載明
      係九十年九月十四日所繪製者，有該電容器配置工程圖附卷可參，亦足認安奕
      公司之馬達生產方式係先依零件圖製成立體物，始事後繪製該電容器配置工程
      設計圖無訛。再者，「一般製造馬達，先繪製外觀尺寸圖，再製造馬達成品，
      其中兩公司之電容配置圖雖相似，但在一般馬達教科書中均可查到此類配置情
      形」等情，不僅有臺灣大學電機工程學系九十二年五月二十六日函附一九七二
      年初版，一九九一年二版之「Electric Machinery and Transformers」一書
  及九十二年三月六日校電資字第０九二０００五０一六號函附卷可參，且「製
      造馬達，係先分析設計完成，訂定繪製機械尺寸後，再行製造馬達完成。」、
      「零件系統圖係機械成零件之尺寸圖、外觀尺寸圖，至於電容器配置圖僅告知
      使用者如何正確地將電容與馬達連接」、「以單相電容馬達而言：馬達之輔助
      繞阻需串加電容係常識、此電容可內加或留端子外加、此值之決定可有不同之
      技術，可由廠家訂定，可由使用者依馬達之特性自行決定」等情，亦有國立清
      華大學電機工程學系九十二年六月十二日函、同年十月二十三日函及九十二年
      一月六日清電師字第九二０一０六號函在卷足佐，而該一一０伏特與二二０伏
      特共接之技術確屬一般具有電工知識之人即得為之，並據證人何松海證述在卷
      ，且提出「控制用馬達的活用技術」等數本相關書籍（詳見九十年度偵續字第
      一九九號第五十五頁至第六十五頁）附卷可稽，堪認在安奕公司產製前揭馬達
      之前，一般之電工書籍內已有關於前揭共接技術之知識，則被告戊○○及乙○○辯稱渠等毋庸抄襲長安公司之前揭圖示即可製成前揭馬達成品，製成馬達成
      品僅需零件系統圖組裝後加以測試，該電容器工程圖係供客戶組裝參考時所用
      ，而於安奕公司自行研發製成馬達製成後始繪製者，電容值可由客戶訂定而依
      需要之馬達特性自行決定，再依圖配置線路、零件，再加上外殼製成馬達，渠
      等並無重製或改作長安公司之「電容器配置工程設計圖」，洵屬有據。準此，
      公訴人指陳被告安奕公司乃先行由被告乙○○繪製前揭電容器配置工程設計圖
      後，始依該工程圖製成馬達立體成品，而分別侵害長安公司之重製權及改作權
      云云，即非可採。
（六）將平面之科技工程圖形著作製成立體成品，應屬「實施」，而非重製行為：所
      謂重製，係指以印刷、複印、錄音、錄影、攝影、筆錄或其他方法有形之重複
      製作而言，所謂改作，係指以翻譯、編曲、改寫、拍攝影片或其他方法就原著
      作另為創作而言。至於實施，則係指依著作標示之尺寸、規格或器械結構圖等
      以按圖施工之方法將著作表現之概念製作成立體物而言，與重製、改作有別，
      此觀著作權法第三條第一項第五款、第十一款之規定甚明，又既係有形之重複
      製作，則必限於以前述方法使原著作內容再現者方屬之，而「實施」除建築設
      計圖或模型等著作有特別規定外，並非著作權法明定保護之權利，著作權法所
      保護者，乃平面美術或圖形著作，此有最高法院八十三年度台上字第六一三０
      號、八十五年台上字第五二○三號判決及八十五年台上字第二六二一號判決可
      資參照。且著作權法所保護者為著作，製成品本身並非著作權保護之對象，因
      此將平面圖形轉變為立體形式，是否為上述之重製，自須就平面之圖形著作與
      轉變後之立體物加以比較認定，如美術或圖形著作之著作內容係以平面形式附
      著於該立體物上者，即為美術或圖形著作的重複製作，屬上開著作權法第三條
      第一項第五款所定「重製」之行為。而「科技或工程設計圖依內政部八十一年
      六月十日以台內著字第八一八四○○二號公告之「著作權法第五條第一項各
      款著作內容例示」第二條第六款規定，固屬圖形著作之一種，惟按目前著作權
      法於修正時已將原來修正前著作權法第一項第二十三款「圖形著作就平面或立
      體轉變為立體或平面者，視同重製」之規定刪除，僅保留「依建築設計圖或建
      築模型建造建築物，亦屬重製」之規定，對於依建築設計圖以外圖形而為製作
      之立體實物，非屬重製之範圍，而屬圖形著作之「實施權」，則不在著作權保
      護範圍」，亦有最高法院八十五年台上字第二○九二號判決可參。況按著作權
      法第十條之一規定「依本法取得之著作權，其保護僅及於該著作之表達，而不
      及於其所表達之思想、程序、製程、系統、操作方法、概念、原理、發現。」
      換言之，著作權法所保護者乃著作之表達，非其所表達之思想、程序、製程、
      系統．．．等，由此得知，著作權法對於科技或工程設計圖形著作之保護範圍
      ，限於所繪之圖即圖之重製權，不及於其製成品，而製成實用物品，係專利法
      上之實施行為，並非著作權保護之對象，而具有功能性的科技產品之勞動成果
      ，例如機械裝置設計圖製成機器成品，或可認為屬於使用專利法上製造方式專
      利而實施成工業成品，故可解釋此行為係著作權法不保護之使用行為，甚且可
      依目的性限縮之法律補充方式，限制重製或改作概念擴大於此方面之製品。
（七）經查，比較長安公司上開平面圖形著作與轉變後之「相位同步馬達」立體物，
      可知兩者之間實非屬圖形著作內容係以平面形式附著於該立體物上，或立體物
      上以立體形式單純性質再現平面圖形著作之著作內容，亦即安奕公司所製作之
      馬達，係先製成零件尺寸圖，再依此組裝成立體成品後，進行測試，迨完成配
      線後，始製作配置圖以供客戶參考，並未在馬達上附著告訴人之「電容器配置
      工程設計圖」，且未以立體之形式再現告訴人「電容器配置工程設計圖」之情
      ，揆諸上開說明，縱使安奕公司有依照長安公司之前揭圖面製造馬達之情，充
      其量亦屬對於該科技工程圖形著作表達之實施，尚非重製或改作，當非著作權
      法就該「電容器配置工程設計圖」所欲保護之範圍，核非違反著作權法第九十
      一條、九十二條之犯罪行為，況安奕公司之同步馬達確係基於電工知識而自行
      創作研發，更無重製或改作長安公司前揭著作之情。綜上，因被告乙○○確係
      依照安奕公司所產製之馬達立體成品繪製前揭電容器配置工程設計圖，故縱其
      繪製之圖示與長安公司之前揭電容器配置圖具有實質上之相似，亦非重製或改
      作長安公司享有著作權之前揭圖形著作。此外，參諸卷內所有證據，復查無其
      他積極證據足資證明被告安奕公司、戊○○及乙○○有公訴人所指之前揭犯行
      ，核屬不能證明被告等人犯罪，揆諸首揭說明，自均應諭知被告無罪之判決。
據上論斷，應依刑事訴訟法第三百零一條第一項，判決如主文。
中      華      民      國      九十三    年     一     月    三十      日
                                臺灣臺中地方法院刑事第二庭
                                  審判長法  官  張  智  雄
                                        法  官  莊  嘉  蕙
                                        法  官  許  惠  瑜
右正本證明與原本無異。
如不服本判決，應於送達後十日內向本院提出上訴狀（須附繕本），上訴於台灣高等
法院台中分院。
                                        書記官
中      華      民      國      九十三    年     二     月      五      日
